【裁判字號】    97,訴,2827
【裁判日期】    980305
【裁判案由】    侵權行為損害賠償
【裁判全文】
臺灣板橋地方法院民事判決              97年度訴字第2827號
原      告  友邦產物保險股份有限公司
法定代理人  甲○○
訴訟代理人  丙○○
被      告  乙○○
上列當事人間請求侵權行為損害賠償事件，經本院於民國98年2
月19日言詞辯論終結，判決如下：
    主  文
被告應給付原告新台幣伍拾壹萬陸仟零壹拾柒元及自民國九十八
年一月三十一日起至清償日止按週年利率百分之五計算之利息。
原告其餘之訴駁回。
訴訟費用由被告負擔十分之六；餘由原告負擔。
    事  實 及 理  由
甲、程序方面：
    本件被告經合法通知，未於言詞辯論期日到場，核無民事訴
    訟法第386條所列各款情形，爰依原告之聲請，由其一造辯
    論而為判決。
乙、實體方面：
一、原告起訴主張：被告明知其酒後已不能安全駕駛，竟於民國
    95年5 月20日凌晨2 時20分許駕駛車號ＨＵ─1212號自用小
    客車，行經台北縣新莊市○○路、民安西路口，疏未注意轉
    彎車應讓直行車先行，即冒然左轉致撞擊由原告合併承受前
    之美商美國環球產物保險有限公司台灣分公司所承保，訴外
    人葉美鳳所有而由林桀昕駕駛直行之5268─ＭＱ號自用小客
    車，造成原告承保之上開車輛車身嚴重受損，共計支出修理
    費新台幣（以下同）90萬元，原告並已依約賠付完畢。為此
    爰依保險代位及侵權行為之法律關係，聲明求為判決被告應
    給付90萬元及自起訴狀送達被告翌日起至清償日止按週年利
    率百分之5 計算之利息。
二、被告未於言詞辯論期日到場，亦未提出書狀作何聲明或陳述
    。
三、查原告主張之上開事實，已據提出汽車理賠申請書、車損照
    片、行車執照、尚德汽車有限公司客戶委託報價書、統一發
    票、行政院金融監督管理委員會准予讓與函各1 件為證。而
    被告確係酒後駕駛於本件車禍其呼氣酒精濃度高達0.94而不
    合格，顯逾標準值0.25甚多而已不能安全駕駛，且被告於警
    訊時供稱「我約50-60 公尺之前看到對方車子，我判斷應該
    可以左轉過去，所以我就左轉，對方看到我轉過來時，他可
    能煞車也已經來不及了，所以對方就往右閃避，然後對方就
    閃到斑馬線時我們就發生碰撞」，顯係左轉車未讓直行車先
    行之事實，復據本院依職權向台北縣政府警察局新莊分局調
    取本件車禍現場圖、道路交通事故調查報告表、調查筆錄、
    現場照片、酒精測定紀錄表、測試觀察紀錄表等件核閱屬實
    。則按汽車駕駛人飲用酒類或其他類似物後其吐氣所含酒精
    濃度超過每公升○‧二五毫克者不得駕車；又汽車行駛至交
    岔路口，轉彎車應讓直行車先行，道路交通安全規則第114
    條第2 款、第102 條第1 項第7 款分別定有明文，被告既領
    有駕駛執照，對上開規定自有注意義務，並能注意，竟違反
    規定酒後吐氣所含酒精濃度超過每公升○‧二五毫克仍強行
    駕車，又左轉彎時未注意讓直行車先行，搶先左轉，致肇本
    件車禍，其應注意能注意而不注意，顯有過失甚明。
四、按「因故意或過失，不法侵害他人之權利者，負損害賠償責
    任。」、「負損害賠償責任者，除法律另有規定或契約另有
    訂定外，應回復他方損害發生前之原狀。因回復原狀而應給
    付金錢者，自損害發生時起，加給利息。第1 項情形，債權
    人得請求支付回復原狀所必要之費用，以代回復原狀。」，
    「不法毀損他人之物者，被害人得請求賠償其物因毀損減少
    之價額」民法第184 條第1 項前段、第196 條、第213 條分
    別定有明文。本件被告因駕駛過失行為不法侵害毀損被害人
    葉美鳳所有5268─ＭＱ號自用小客車，揆之前開說明，自應
    負賠償責任。查葉美鳳所有5268─ＭＱ號小客車係94年10月
    27日領牌使用之事實，有原告提出行車執照可憑。原告主張
    系爭汽車受損後，支出修理費用為90萬元之事實，固據提出
    客戶委託報價書、統一發票各1 紙為證，其中零件費用部分
    為756,485 元，工資部分經折扣後為143,515 元。惟既係以
    新零件更換舊零件，則原告以修復費用作為損害賠償之依據
    時，其中零件部分自應將折舊部分予以扣除後，始屬必要之
    回復原狀費用。按「營利事業所得稅結算申報查核准則」第
    95條第8 項規定：「固定資產提列折舊採用定率遞減法者，
    以一年為計算單位，其使用期間未滿一年者，按實際使用之
    月數相當於全年之比例計算之」，不滿一月者，以月計，而
    依行政院所頒「固定資產耐用年數表」及「固定資產折舊表
    」之規定，小客車之耐用年數為五年，依定率遞減法每年折
    舊千分之369 ，但其最後一年之折舊額，加歷年折舊累計額
    ，其總和不得超過該資產成本額之十分之九。系爭汽車之發
    照日期為94年10月27日，迄車禍發生日95年5 月20日止，實
    際使用期間為6 月又23日，則系爭汽車更換新零件之折舊額
    應為162,833 元（計算式為：756,485x0.369 x7/12=162,83
    3 ，元以下四捨五入，以下同），扣除此折舊後，得請求之
    必要零件修復費用為593,652 元（計算式為：756,485-162,
    833=593,652） ，至修理工資143,515 元部分，則不因新舊
    車輛而有所不同，自得向被告全額求償。準此，本件得請求
    賠償之必要修理費金額計為737,167 元（計算式：593,652+
    143,515=737,167） 。
五、復按損害之發生或擴大，被害人與有過失者，法院得減輕賠
    償金額，或免除之。重大之損害原因，為債務人所不及知，
    而被害人不預促其注意或怠於避免或減少損害者，為與有過
    失。前二項之規定，於被害人之代理人或使用人與有過失者
    準用之，民法第217 條定有明文。此項規定之目的，在謀求
    加害人與被害人間之公平，故在裁判上法院得以職權減輕或
    免除之（最高法院85年台上字第1756號判例意旨參照）。本
    件被害人葉美鳳所有小客車之駕駛人林桀昕於警訊時供稱車
    禍發生時其駕車時速約60-70 公里，有上開調查筆錄可按，
    而系爭肇事路段規定速限為50公里，有上開道路交通事故調
    查報告表可憑，是苟林桀昕於本件車禍發生時，如未超速行
    駛應有足夠的距離及充份的時間，可以發覺被告搶先左轉之
    情形，預為適時防範採取煞車措施，以避免車禍發生或減輕
    損害擴大，卻疏未注意，而發生碰撞，林桀昕就本件車禍之
    發生及損害擴大，自有疏未注意車前狀況及超速行駛之過失
    。而被害人葉美鳳將系爭汽車交由訴外人林桀昕駕駛，林桀
    昕應為其使用人，被害人葉美鳳自應負擔林桀昕部分之與有
    過失責任。從而本院審酌本件車禍發生之經過及損害原因，
    認林桀昕就本件車禍之發生應負擔十分之三之過失比例，而
    認應酌減被告賠償金額範圍至十分之七。據此，經過失相抵
    後本件被害人葉美鳳所得請求之賠償金額為516,017 元【計
    算式：737,167x 70%=516,017 】。
六、末按被保險人因保險人應負保險責任之損失發生，而對於第
    三人有損失賠償請求權者，保險人得於給付賠償金額後，代
    位行使被保險人對於第三人之請求權；但其所請求之數額，
    以不逾賠償金額為限，保險法第53條第1 項定有明文。則本
    件原告既已依保險契約賠付被害人修理費用90萬元，依法自
    得在不逾其賠償金額範圍內，代位行使被保險人即被害人葉
    美鳳對被告之侵權行為損害賠償請求權。從而原告本於保險
    代位及侵權行為損害賠償之法律關係，求為判決被告應給付
    516,017 元及自起訴狀送達被告翌日即98年1 月31日起至清
    償日止按週年利率百分之5 計算之利息，為有理由，應予准
    許，逾此範圍之請求尚屬無據，為無理由，應予駁回。
七、結論：本件原告之訴為一部有理由，一部無理由，並依民事
    訴訟法第385 條第1 項前段、第79條，判決如主文。
中    華    民    國    98    年    3     月    5     日
                  民事第三庭    法  官  朱耀平
以上正本，係照原本作成。
如對本判決上訴，須於判決送達後20日內向本院提出上訴狀
中    華    民    國    98    年    3     月    5     日
                                書記官  陳淑芳


司法院資訊處製作；財團法人民間司法改革基金會備份。
